臺灣苗栗地方法院民事裁定　　　　　　　 94年度訴字第164號
聲　請　人
即　原　告　戊○○
　　　　　　丁○○
相　對　人　己○○
　　　　　　乙○○
　　　　　　丙○○
上列聲請人與被告甲○○○○○○○○○○間請求返還不當得利
事件，聲請追加相對人為原告，本院裁定如下：
      主    文
相對人己○○、乙○○、丙○○應於本裁定送達後七日內，就本
院九十四年度訴字第一六四號案件追加為原告。
      理    由
一、按訴訟標的對於數人必須合一確定而應共同起訴，如其中一
    人或數人拒絕同為原告而無正當理由者，法院得依原告聲請
    ，以裁定命該未起訴之人於一定期間內追加為原告。逾期未
    追加者，視為已一同起訴。法院為前項裁定前，應使該未起
    訴之人有陳述意見之機會。92年6 月25日修正後之民事訴訟
    法第56條之1 第2 項、第1 項定有明文，觀諸該條文新增理
    由謂，訴訟標的對於數人必須合一確定而應共同起訴者，該
    數人必須一同起訴，否則當事人之適格即有欠缺，如其中一
    人或數人拒絕同為原告，將使他人無法以訴訟伸張或防衛其
    權利，故增由法院斟酌原告起訴是否為伸張或防衛其權利所
    必要等情形決定之。
二、聲請意旨略以：緣坐落苗栗縣頭份鎮○○段367 地號土地（
    下稱系爭土地）為兩造之父即訴外人黃潤龍（已於民國89年
    1 月13日死亡）所有，系爭土地自斯時起即由原告戊○○、
    丁○○及相對人己○○、乙○○、丙○○等5 人因繼承而公
    同共有。然查系爭土地於原告支付去世時起即一直為被告甲○○○○○○○○○○所占有使用，經原告寄發存證信函請
    求被告說明系爭土地使用情形，被告卻置若罔聞。而系爭土
    地既為原告兄弟姊妹等5 人所公同共有，而公同共有物之處
    分及其他權利之行使，除公同關係所由規定之法律或契約另
    有規定外，應得公同共有人全體之同意，民法第828 條第2
    項定有明文，且此項規定，依同法第831 條規定於公同共有
    債權準用之，是原告兄弟姊妹5 人因繼承而取得之遺產於受
    侵害時，其所生之損害賠償或不當得利返還債權即屬公同共
    有債權。經原告戊○○、丁○○2 人發存證信函請求相對人
    己○○、乙○○、丙○○3 人加入本件訴訟為原告或同意原
    告2 人代表起訴，惟相對人乙○○、丙○○2 人拒領存證信
    函致信件退回；相對人己○○雖受領郵件卻亦未見回音，而
    未獲置理，爰為本件追加原告之聲請。
三、查本件聲請人主張其繼承被繼承人黃潤龍就系爭土地之返還
    不當得利請求權等情，該請求權因係聲請人、相對人因繼承
    而公同共有，而有必需合一確定及共同起訴之必要，且聲請
    人提起本件訴訟乃為伸張、防衛其因繼承所取得之權利，相
    對人3 人經本院依法函請相對人具狀陳述意見，有本院94年
    6 月15日苗院霞民安94訴164字第13430號函及送達證書附卷
    可憑，惟相對人均函覆拒絕同為原告，顯無正當理由，並不
    影響聲請人提起本件訴訟係為伸張、防衛其權利之目的，相
    對人所述，尚不足採。爰依法裁定命相對人應於收受本裁定
    之日起7 日內追加為原告，如逾期未追加，即視為已一同起
    訴。
四、依民事訴訟法第56條之1第1項裁定如主文。
中　　華　　民　　國　　94　　年　　6 　　月　　28　　日
                  民事庭法　官　林靜雯
以上正本係照原本作成
如不服本裁定應於送達後10日內向本院提出抗告狀，並繳納抗告
費新臺幣1,000元。
中　　華　　民　　國　　94　　年　　6 　　月　　28　　日
                        書記官　劉碧雯
